臺灣士林地方法院小額民事判決
111年度士小字第422號
原      告  顏郡萱

被      告  關強威


訴訟代理人  賴鴻齊律師
上列當事人間因被告違反洗錢防制法等案件（109年度金訴字第1
06號），原告提起刑事附帶民事訴訟請求損害賠償事件（110年
度附民字第166號），經本院刑事庭裁定移送前來，本院於民國1
11年3月7日言詞辯論終結，判決如下：
    主  文
被告應給付原告新臺幣玖萬玖仟玖佰柒拾捌元，及自民國一一○
年三月二十三日起至清償日止，按週年利率百分之五計算之利息
。
本判決得假執行。
    事實及理由要領
一、原告主張：
(一)被告前將其所申辦之兆豐國際商業銀行帳號（下稱系爭帳戶
    ）之存摺簿及提款卡等物交予詐欺集團成員，該詐欺集團成
    員於民國108年1月12日下午2時18分許，以電話聯繫原告，
    先後假冒網路店家、金融機構客服人員，佯稱因發現原告帳
    戶遭盜刷得協助辦理退刷云云，致原告陷於錯誤而分別於10
    8年1月12日18時21分及24分各匯款新臺幣（下同）4萬9,989
    元至系爭帳戶，乃依侵權行為之法律關係，提起本件訴訟等
    語，並聲明求為判決被告應給付原告9萬9,978元，及自起訴
    狀繕本送達翌日起至清償日止，按週年利率5％計算之利息，
    且願供擔保請准宣告假執行。
(二)對被告抗辯之陳述：原告係於109年3月16日收到刑事庭開庭
    通知，始知系爭帳戶為何人所有。高院和解部分是針對其他
    匯款等語。　
二、被告則以：被告非詐欺集團成員，並未對原告有侵權行為。
    原告請求權已罹於時效，其報案時間為108年1月14日，遲至
    110年3月4日始提起本件訴訟。原告於高院（該院108年度上
    訴字第3543號）另案審理中曾與詐欺集團成員達成和解，此
    部分金額應扣除等語，資為抗辯，並聲明求為判決駁回原告
    之訴。
三、本院得心證之理由
(一)按因故意或過失，不法侵害他人之權利者，負損害賠償責任
    。數人共同不法侵害他人之權利者，連帶負損害賠償責任；
    不能知其中孰為加害人者亦同；造意人及幫助人，視為共同
    行為人。民法第184條第1項前段、第185條分別定有明文。
(二)經查，本件原告主張其於上開時間因遭詐騙而匯款共9萬9,9
    78元至系爭帳戶之事實，核與本院109年度金訴字第106號刑
    事判決書相符，且為被告所不爭執，堪信為真。基此，原告
    請求被告給付9萬9,978元，應屬可採。
(三)至被告雖以前詞置辯，惟查：
　1.被告抗辯其未對原告有侵權行為云云，然依被告之智識程度
    、社會經驗，應知金融機構帳戶為個人信用、財產之重要表
    徵，申設帳戶並無特殊條件限制，一般人得同時在不同金融
    機構申設多數帳戶供己使用，而社會上詐欺犯以詐術使被害
    人受騙將款項匯入指定之人頭帳戶後，再由詐欺犯將帳戶內
    款項提領一空，致被害人察覺受騙後追索款項無著之詐欺犯
    罪手法，時有所聞，是被告應能知悉將自己或他人之銀行帳
    戶連同提款卡、密碼提供陌生人使用，即能供詐欺犯於實行
    詐欺犯行時，作為詐騙犯罪轉帳匯款之工具，便利該犯罪者
    收取提領匯入贓款，並可避免警方溯源追查，其在受詐騙集
    團要求其交付上開金融機構帳戶存摺、提款卡及密碼之行為
    本意應係欲取得其銀行帳戶工具供不法使用，卻仍交付之，
    顯係基於縱使他人將其所提供之金融機構帳戶、提款卡及密
    碼用以從事詐欺取財之侵權行為，亦不以為意之幫助行為，
    依上開規定仍應負連帶賠償之責。是被告上開所辯，並無可
    採。 
  2.被告抗辯原告請求權已罹於時效云云，惟按，因侵權行為所
    生之損害賠償請求權，自請求權人知有損害及賠償義務人時
    起，2年間不行使而消滅，自有侵權行為時起，逾10年者亦
    同。民法第197條第1項定有明文。又所謂知有損害及賠償義
    務人之知，係指明知而言。如當事人間就知之時間有所爭執
    ，應由賠償義務人就請求權人知悉在前之事實，負舉證責任
    （最高法院72年台上字第1428號裁判意旨參照）。關於侵權
    行為損害賠償請求權之消滅時效，應以請求權人實際知悉損
    害及賠償義務人時起算，非以知悉賠償義務人因侵權行為所
    構成之犯罪行為經檢察官起訴，或法院判決有罪為準（最高
    法院72年台上字第738號裁判意旨參照）。查被告以原告報
    案時間即108年1月14日為侵權時效起算時點，然觀諸被告所
    提出之108年1月14日原告於大甲分局大甲派出所製作之調查
    筆錄可知（見本院卷第115至119頁），原告當時僅知有損害
    ，而不知賠償義務人為何人，是被告以此為時效起算時點，
    尚無可採。考量偵查不公開之情事，原告可得而知被告為賠
    償義務人之時點應自收受本件起訴書起，而本件起訴日為10
    9年2月13日，其於110年3月4日提起刑事附帶民事起訴狀，
    尚未超過2年，故被告此部分抗辯，自無可採。
  3.被告抗辯原告於另案曾與詐欺集團成員達成和解，此部分應
    扣除云云，然觀諸被告所提出之上開調查筆錄可知，原告遭
    詐欺集團詐騙之金額高達71萬元，而和解對象為訴外人鄭智
    謙，其訴訟之原因事實，為另一侵權行為事件。是被告此部
    分抗辯，亦無可採。
四、從而，原告依上開法律關係，訴請被告給付9萬9,978元，及
    自起訴狀繕本寄存送達生效之翌日即110年3月23日（見附民
    卷第7頁）起至清償日止，按週年利率5％計算之利息，為有
    理由，應予准許。
五、本件係就民事訴訟法第436條之8第1項適用小額程序所為被
    告敗訴之判決，依同法第436條之20之規定，應依職權宣告
    假執行，原告之聲請不另准駁。又原告請求之給付，係刑事
    附帶民事訴訟經刑事庭裁定移送前來，依法免納裁判費，附
    此敘明。
中　　華　　民　　國　　111 　年　　3 　　月　　21　　日
                  士林簡易庭  法  官  楊峻宇
以上為正本係照原本作成。
如不服本判決，應於送達後20日內，向本院提出上訴狀並應記載
上訴理由，表明關於原判決所違背之法令及其具體內容與依訴訟
資料可認為原判決有違背法令之具體事實，如於本判決宣示後送
達前提起上訴者，應於判決送達後20日內補提上訴理由書（須附
繕本）。
中　　華　　民　　國　　111 　年　　3 　　月　　21　　日
                              書記官  蘇彥宇